【裁判字號】    97,訴,2049
【裁判日期】    971230
【裁判案由】    給付貨款
【裁判全文】
臺灣高雄地方法院民事判決              97年度訴字第2049號
原      告  泰銘照相製版社有限公司
法定代理人  乙○○
被      告  黃淑婚即美綠企業行
訴訟代理人  甲○○
當事人間給付貨款事件，本院於民國97年12月16日言詞辯論終結
，判決如下：
  主  文
被告應給付原告新臺幣陸拾肆萬陸仟肆佰壹拾陸元，及自民國九
十七年七月二日起至清償日止，按週年利率百分之五計算之利息
。
訴訟費用由被告負擔。
本判決第一項於原告以新台幣貳拾壹萬元供擔保後，得假執行。
但被告如以新臺幣陸拾肆萬陸仟肆佰壹拾陸元為原告供擔保後得
免為假執行。
  事實及理由
一、原告主張：被告於民國95年間陸續向伊訂購各種版本之國小
    國語生字語詞本，金額共計新台幣（下同）965,712 元，被
    告已陸續給付部分貨款，尚有15,462元未給付。被告復於96
    年1 月間起至3 月間止，陸續向伊訂購各種版本之國小國語
    生字語詞本及紙箱，金額共計630,954 元，惟迄今仍未支付
    。伊屢向被告催討欠款，被告均置之不理，爰依買賣契約之
    法律關係，聲明請求被告給付646,416 元，及自起訴狀繕本
    送達之翌日起至清償日止，按年利率5%計算之利息，並陳明
    願供擔保請准宣告假執行。
二、被告則以：被告確有委託原告製作94學年度下學期、95學年
    度上下學期之生字語詞簿等所有PC製版暨封面設計圖檔，並
    付清此部分之貨款。被告另委託原告製作95學年度上、下學
    期國小國語生字語詞簿甲乙本108,200 本，每本估價9 元，
    應付貨款計973,800 元，被告復向原告訂購紙箱700 個，原
    告僅交付568 個，紙箱每個9.5 元，紙箱貨款計5,396 元，
    總計被告應給付之貨款為979,196 元，被告已給付950,250
    元。又原告之請求金額係重複收取再版及設計費用83,495元
    ，且其中28,800元屬宜蘭聯合社之款項，不應向被告請求，
    另原告就950,250 元之貨款未開立統一發票與被告作為進項
    扣除之憑證，此款項之營業稅47,512元應由原告負擔，再原
    告扣留被告已付清款項之95上及95下生字詞語簿之PC版及封
    面設計圖檔，致被告印製96上及96下生字語詞簿時須重新製
    版，原告自應賠償被告637,000 元。原告請求之金額扣除宜
    蘭聯合社款項、被告已給付款項、營業稅款、被告重新製版
    費用後已無餘額，被告並未積欠原告任何貨款等語，資為抗
    辯，並聲明請求駁回原告之訴，如受不利之判決願供擔保請
    准宣告免為假執行。
三、兩造爭執與不爭執之事項：
  (一)不爭執部分：
  1.被告有於95年間起至96年3 月止，陸續向原告訂購各種版本
    之國小國語生字語詞本及紙箱，並已先後於95年10月27 日
    、95年11月24日、95年12月22日、96年1 月12日、96年1 月
    22日給付貨款共計950,250 元。
  2.被告向原告訂購95年上學期之國小國語生字語詞本數量共為
    75 ,600 本。
  3.被告向原告訂購95年下學期之國小國語生字語詞本數量共為
    32,600 本。
  4.被告向原告訂購之紙箱數量為568 個，價格共計5,396 元，
    此部分貨款被告尚未給付。
  5.原告並未將95年上及95年下生字詞語簿之PC版及封面設計圖
    檔交予被告。
  (二)爭執部分：
  1.兩造就訂購上述95年上下學期國小國語生字語詞本究係約定
    以每本9 元計價或以各版本之成本計價？
  2.被告抗辯本件應付貨款應扣除再版及設計費用、營業稅款、
    重新製版費用及宜蘭聯合社部分，是否有據？
四、本院判斷如下：
  (一)兩造就訂購之上開95年上下學期國小國語生字語詞本究係約
    定以每本9 元計價或以各版本之成本計價？
  1.按當事人主張有利於己之事實者，就其事實有舉證之責任，
    民事訴訟法第277 條定有明文。故除消極確認之訴外，原告
    就用以支持自己訴訟上請求之規定，亦即權利根據規定之要
    件事實，負有舉證責任。被告就駁回原告請求之反對規定，
    亦即權利障礙規定、權利消滅規定、權利排除規定（如抵銷
    抗辯等）之要件事實，負有舉證責任，此即舉證責任分配之
    原則。而原告對於自己主張之事實已盡證明之責後，被告對
    其主張，如抗辯其不實並提出反對之主張者，則被告對其反
    對之主張，亦應負證明之責，此為舉證責任分擔之原則，最
    高法院著有18年上字第2855號判例意旨可資參照。本件被告
    抗辯當初兩造有約定以單本9 元計價乙節，為原告所否認，
    依上開說明，自應由被告就兩造關於訂購之書本，有約定以
    每本9 元計價之事實負舉證責任。
  2.被告雖提出辯證3 證明兩造有約定每本單價為9 元云云。雖
    原告不否認辯證3 為其製作乙節（見本院卷第87頁）。然觀
    之辯證3 之內容（見本院卷第62頁），其上原告雖有記載「
    74114 本×9 ＝663426」等語，然上開訂購單並未記載是本
    件被告訂購之95年上學期訂單，參以上開訂單上記載之數量
    ，亦與被告提出兩造均不爭執之95上學期之訂單數量（即75
    ,600 本） 不符。是此，尚難僅憑上開訂單遽認兩造當時確
    有約定95年上、下學期之國語詞本均係以每本9 元計價。
  3.再者，被告抗辯因94及95年度之版本一樣，是原告無須重新
    製版，亦即原告僅能向伊收取紙張、印刷工資及裝訂工資等
    費用云云。然依原告提出之南一、康軒及瀚林出版社94及95
    年度之國語生字詞本（見本院卷第95-116頁），2 年度之版
    本內容確有不同，甚有整頁內容全部變動之情，既然書籍內
    容有變，則原告本須重新製版始能印刷自明。準此，被告抗
    辯原告僅能依94年間，兩造本約定之每本單價9 元向伊請款
    云云，顯無理由。參以，書籍之印製成本與印製之數量本有
    關，且近年來原物料價格上漲，為眾所皆知之情，是原告主
    張當初兩造有口頭約定每年度會重新約定書籍價錢等語，尚
    與常情無悖，應可採信。
  4.此外，被告並不否認有收到原告傳真之對帳單（見本院卷第
    9 頁）。觀之上開對帳單之內容，其上記載各版本之單價為
    每本10.8至14.5元不等，倘兩造當時確有約定95年上下期國
    語生字詞本亦以每本9 元計價，為何被告對上開對帳單，在
    原告向本院提出給付貨款訴訟之前，並未向原告提出異議？
    甚有陸續支付貨款予原告之舉？足認原告主張雙方係以訂製
    之數量及原物料價錢為基準而定價等語，應可採信。
  5.從而，被告未能提出其他證據舉證證明兩造當初係約定仍以
    94年報價即每本9 元計價，是被告上開辯解，即非可採，是
    此，本件被告訂購之國語生字詞本單價，即應以原告主張為
    準（價格詳見附表）。
  (二)被告抗辯本件貨款應扣除再版及設計費用74,217元、營業稅
    款47,512元、宜蘭聯合社28,800元及重新製版費用592,000
    元，是否有據？
  1.被告抗辯應扣除再版及設計費用74,217元部分：
    然如前述，本件被告訂購之95年上下學期國語生字詞本，內
    容版本與94年學期之國語生字詞本內容並不完全相同，則原
    告本須從新製版始能印刷，是被告抗辯原告有重複收取製版
    費及設計費云云，顯無理由。
  2.被告抗辯應扣除營業稅款47,512元部分：
  (1)被告抗辯兩造當初有約定5 ﹪營業稅係由原告負擔，而因被
    告已給付貨款950,250 元予原告，然原告並未開立統一發票
    予被告，則此部分營業稅即47,512元（950,250 ×5 ﹪＝47
    , 512） 應予扣除云云。
  (2)惟查被告迄今並未提出證據證明兩造當時有約定5 ﹪營業稅
    部分應由於原告負擔乙節，則被告此部分抗辯是否為真，已
    有可疑。參以營業人銷售貨物或勞務，均應就銷售額依規定
    計算其營業稅額，並於交易時向進貨人收取之，至其稅率除
    另有規定外，為百分之5 至百分之10，此觀加值型及非加值
    型營業稅法第1 條、第10條及第14條規定自明。是此，揆諸
    前揭說明，營業稅既應由進貨人即被告負擔，既然被告迄今
    並未提出證明原告有允諾負擔營業稅之證據，則被告抗辯原
    告請求之買賣價金應扣除5 ﹪營業稅云云，即屬無據。
  3.另被告抗辯應扣除宜蘭聯合社訂購之28,800元部分：
  (1)被告主張原告曾同意免費印製3,200 本（包括康軒5 下2000
    本及翰林3 下1200本）詞本予宜蘭聯合社，是原告自不得向
    被告請求此部分之貨款共28,800元（3,200 本×9 元＝28,8
    00元）云云。惟被告對已有收到原告交付之前開3,200 本國
    語生字詞本一事並不否認，雖被告抗辯當初原告有同意免費
    印製上述3,200 本予宜蘭聯合社一事，然此為原告所否認，
    則被告就此部分應予證明。依被告提出伊製作之訂購單（見
    本院卷第8 頁），其上雖記載「康5 下→1000、翰3 下→60
    0 （宜蘭聯合社的沈經理拜託，萬分感謝黃老闆）」等語。
    然上開訂購單為被告所製作，且其上亦未記載原告有同意免
    費印製上述3,200 本予宜蘭聯合社等語，是此，尚難以上開
    訂購單，為被告有利之認定。
  (2)雖證人沈政修於本院另案審理時到庭證稱：「（95年是否有
    收到康軒版五下1,040 本國小國語生字詞本語簿、韓林三下
    626 本，國小國語生字語簿共1,666 本？）之前我們接洽的
    對象是美綠企業，因為我們催貨很緊，及有時限性，請美綠
    給我們上游廠商的電話，所以就直接聯絡原告‧‧‧」、「
    （貨款交給何人？）我打電話給原告詢問多少錢，他說這同
    樣是宜蘭人所以不用錢，因我們學校講求誠信該付多少就多
    少，‧‧‧，後來原告要打電話要我付這一筆錢，我就答說
    我當初有向你徵詢多少錢，原告答覆不用錢，所以就沒有辦
    法申請這一部份的錢」等語（見本院96年度訴字1596號第56
    -57 頁）。是依沈政修上開證詞，當初原告雖曾向沈政修表
    示該部分之書款免費，惟當時沈政修已拒絕之，且原告事後
    確曾要求沈政修應給付該筆付款，可認原告斯時並無免除沈
    政修或被告給付該筆書款之情。基此，被告主張應扣除該部
    分貨款云云，尚屬無理。
  4.至被告抗辯另應扣除因原告扣留95年上下學期生字詞語簿之
    PC 製 版及封面設計圖檔，致被告需重新花費製版共592,00
    0元部分：
    兩造對於原告並未將95上下學期之生字詞語簿之PC版及封面
    設計圖檔交予被告乙節並不爭執，然被告就當初兩造有約定
    書籍ㄒPC版及封面設計圖檔之所有權歸被告所有乙節，迄今
    並未提出證據證明，參以經原告函詢台南市印刷同業公會關
    於印刷製版公司有無義務提供印刷底版或底片予客戶乙事，
    據該公會函覆稱「一、按一般印刷業之慣例，印刷底版或底
    片係屬於印刷公司之財產，除非客戶有特別之約定，否則該
    印刷底版或底片係不提供給客戶的」等語，此有該會函在卷
    可憑（見本院卷第117-118 頁）。是依上開說明，既然被告
    未能證明當初兩造有約定原告需交付PC製版及封面設計圖檔
    予其之證據，則被告以此為由主張應扣除其重新製版所花費
    之費用592,000 元，亦屬無據。
  5.綜上，被告主張應扣除再版及設計費用、營業稅款、重新製
    版費用及宜蘭聯合社部分款項，均無理由。
  (三)被告是否積欠原告貨款？若有？金額為何？
  1.承上開說明，兩造對於訂購之數量並不爭執（詳附表所示）
    ，而每本之單價則應以原告提出之報價單為依據（價格同見
    附表）。是此，被告應給付之95年上下學期國語生字詞本貨
    款應為1,763,000 元（916,900+846,100 ＝1,763,000 元）
    。又兩造對於被告訂購之紙箱金額為5,396 元及被告已支付
    之貨款為950,250 元等情，並無爭執，此部分事實，均可認
    定。從而，被告應給付之貨款應為818,146 元（1,763,000+
    5,396 -950,250＝818,146 元）。
  2.按買受人對於出賣人，有交付約定價金及受領標的物之義務
    ；而給付有確定期限者，債務人自期限屆滿時起，負遲責任
    。給付無確定期限者，債務人於債權人得請求給付時，經其
    催告而未為給付，自受催告時起，負遲延責任。遲延之債務
    ，以支付金錢為標的者，債權人得請求依法定利率計算之遲
    延利息；應付利息之債務，其利率未經約定，亦無法律可據
    者，週年利率為5%，民法第367 條、第229 條第1 項、第2
    項前段、第233 條第1 項前段、第203 條分別定有明文。被
    告尚積欠貨款818,146元，原告本於買賣之法律關係，請求
    被告給付部分貨款即646,416 元及利息，即屬正當，應予准
    許。
五、綜上所述，原告本於買賣契約之法律關係，請求被告給付64
    6,416 元，及自97年7 月2 日起至清償日止，按年息百分之
    5 計算之利息，為有理由，應予准許。
六、兩造均陳明願供擔保，請准宣告假執行及免為假執行，經核
    於法皆並無不合，爰分別酌定相當之金額准許之。
七、本件事證已臻明確，兩造其餘之攻擊防禦方法核與判決結果
    不生影響，毋庸一一論列，併此敘明。
八、據上論結：本件原告之訴為有理由，依民事訴訟法第78條、
    第390 條第2項、第392 條第2 項，判決如主文
中    華    民    國    97    年    12    月    30    日
                  民事第一庭  法    官  張茹棻
正本係照原本作成。
如不服本判決，應於送達後20日內，向本院提出上訴狀並表明上
訴理由，如於本判決送達前提起上訴者，應於判決送達後10日內
補提上訴理由書（須附繕本）。
中    華    民    國    97    年    12    月    30    日
                              書 記 官  黃美秀
附表
┌─────┬──────┬───────┬──────┬───────┐
│品   名   │  數   量   │   單   價    │  總   價   │   共  計     │
│          │            │   （新台幣） │ （新台幣） │              │
├─────┴──────┴───────┴──────┴───────┤
│95年上學期                                                            │
├─────┬──────┬───────┬──────┬───────┤
│ 康1上    │   3800     │      13      │   49,400   │              │
├─────┼──────┼───────┼──────┼───────┤
│ 康2上    │   3600     │     13.5     │   48,600   │              │
├─────┼──────┼───────┼──────┼───────┤
│ 康3上    │   3000     │      15      │   45,000   │              │
├─────┼──────┼───────┼──────┼───────┤
│ 康4上    │   5600     │      11      │   61,600   │              │
├─────┼──────┼───────┼──────┼───────┤
│ 康5上    │   2400     │      16      │   38,400   │              │
├─────┼──────┼───────┼──────┼───────┤
│ 康6上    │   4000     │      13      │   52,000   │              │
├─────┼──────┼───────┼──────┼───────┤
│ 翰1上    │   3200     │      14      │   44,800   │              │
├─────┼──────┼───────┼──────┼───────┤
│ 翰2上    │   4600     │     12.5     │   57,500   │              │
├─────┼──────┼───────┼──────┼───────┤
│ 翰3上    │   3000     │     14.1     │   42,300   │              │
├─────┼──────┼───────┼──────┼───────┤
│ 翰4上    │   5600     │     11.5     │   64,400   │              │
├─────┼──────┼───────┼──────┼───────┤
│ 翰5上    │   3800     │      13      │   49,400   │              │
├─────┼──────┼───────┼──────┼───────┤
│ 翰6上    │   6600     │      9.5     │   62,700   │              │
├─────┼──────┼───────┼──────┼───────┤
│ 南1上    │   3600     │     13.5     │   48,600   │              │
├─────┼──────┼───────┼──────┼───────┤
│ 南2上    │   5000     │      12      │   60,000   │              │
├─────┼──────┼───────┼──────┼───────┤
│ 南3上    │   5800     │      11      │   63,800   │              │
├─────┼──────┼───────┼──────┼───────┤
│ 南4上    │   6400     │      10      │   64,000   │              │
├─────┼──────┼───────┼──────┼───────┤
│ 南5上    │   5600     │     11.5     │   64,400   │   916,900    │
├─────┴──────┴───────┴──────┴───────┤
│ 95年下學期                                                           │
├─────┬──────┬───────┬──────┬───────┤
│ 康1下    │   4000     │     10.8     │   43,200   │              │
├─────┼──────┼───────┼──────┼───────┤
│ 康3下    │   5200     │      12      │   62,400   │              │
├─────┼──────┼───────┼──────┼───────┤
│ 康4下    │   4400     │     12.8     │   56,320   │              │
├─────┼──────┼───────┼──────┼───────┤
│ 南4下    │   3400     │     14.3     │   48,620   │              │
├─────┼──────┼───────┼──────┼───────┤
│ 翰5下    │   3200     │     14.3     │   45,760   │              │
├─────┼──────┼───────┼──────┼───────┤
│ 南1下    │   3200     │     14.3     │   45,760   │              │
├─────┼──────┼───────┼──────┼───────┤
│ 翰1下    │   3000     │     14.3     │   42,900   │              │
├─────┼──────┼───────┼──────┼───────┤
│ 康6下    │   3000     │     14.3     │   42,900   │              │
├─────┼──────┼───────┼──────┼───────┤
│ 康5下    │   2000     │     14.5     │   29,000   │              │
├─────┼──────┼───────┼──────┼───────┤
│ 翰3下    │   1200     │     14.5     │   17,400   │   846,100    │
└─────┴──────┴───────┴──────┴───────┘


司法院資訊處製作；財團法人民間司法改革基金會備份。
